臺灣高等法院民事判決　　　　　　　　96年度勞上易字第48號
上　訴　人　乙○○
訴訟代理人　黃建雄律師
　　　　　　江順雄律師
被　上訴人　台灣碧辟股份有限公司
法定代理人　甲○○
訴訟代理人　洪欣儒律師
　　　　　　李俊瑩律師
上列當事人間請求給付離職金事件，上訴人對於中華民國九十六
年三月十五日臺灣臺北地方法院九十五年度勞訴字第一九四號第
一審判決提起上訴，本院於九十六年十一月十三日言詞辯論終結
，判決如下：
    主      文
上訴駁回。
第二審訴訟費用由上訴人負擔。
    事實及理由
一、按當事人喪失訴訟能力或法定代理人死亡或其代理權消滅者
    ，訴訟程序在有法定代理人或取得訴訟能力之本人，承受其
    訴訟以前當然停止；上開應承受訴訟人，於得為承受時，應
    即為承受之聲明，民事訴訟法第一百七十條、第一百七十五
    條第一項分別定有明文。本件被上訴人之法定代理人原為徐
    立誠，嗣於民國九十六年五月十日變更為甲○○，此有股份
    有限公司變更登記表可憑（見本院卷(二)第七至九頁），其已
    依法向本院聲明承受訴訟，亦有民事聲明承受訴訟狀在卷可
    稽（見本院卷(二)第六頁），合先敘明。
二、上訴人主張：伊於八十年十月一日受僱於被上訴人，嗣於八
    十六年六月十四日派駐中國大陸上海工作，至九十年八月二
    十二日離職，任職年數為九點八三八年，離職前六個月之平
    均工資為新台幣（下同）十七萬五千九百五十八元，依兩造
    所簽定之勞動合同（下稱系爭契約）約定，每年按二個月薪
    資計算離職金，伊得請領離職金三百四十六萬二千一百五十
    元。惟被上訴人於離職金計算表上，竟按每月薪資十四萬一
    千五百二十元計算，而僅給付伊二百七十八萬四千五百六十
    四元，尚有離職金六十七萬七千五百八十六元未給付。雖伊
    前曾對被上訴人起訴請求給付薪資，然該案未就離職金金額
    計算是否錯誤為辯論及認定，不生爭點效之效力。為此依系
    爭契約之法律關係，求為命被上訴人給付離職金六十七萬七
    千五百八十六元，及加計自起訴狀繕本送達翌日起算法定遲
    延利息，並以供擔保為條件之假執行宣告之判決等語。
三、被上訴人則以：上訴人於閱覽過離職金計算表後方同意離職
    ，伊給付離職金自不適用勞動基準法以勞工離職前六個月平
    均工資計算資遣費之方式。而關於伊是否短付離職金予上訴
    人，離職金是否得扣除上訴人溢領之薪資四十五萬一千二百
    五十四元，上訴人是否已同意離職金之數額三百四十七萬零
    五百二十一元之重要爭點，業經兩造在前案中充分辯論，判
    決確定在案，法院及兩造當事人不得再作相反之判斷或主張
    。況伊為體恤上訴人長久以來之貢獻，按照公司慣例及工作
    規則，提供優惠離職金三百九十二萬一千七百七十五元，扣
    除溢付薪資，雖未以上訴人離職前之月薪計算，然較上訴人
    主張之金額高，復經上訴人同意受領，上訴人於離職逾五年
    ，且前案判決敗訴確定後，再為本件請求，嚴重違反誠信原
    則等語，資為抗辯。
四、原審判決上訴人全部敗訴，上訴人聲明不服，提起上訴，其
    於本院上訴聲明為：(一)原判決廢棄。(二)被上訴人應給付上訴
    人六十七萬七千五百八十六元，及自起訴狀繕本送達翌日起
    至清償日止，按年息百分之五計算之利息。被上訴人則於本
    院答辯聲明：駁回上訴人之上訴。
五、本件經依民事訴訟法第四百六十三條準用同法第二百七十條
    之一第一項第三款規定，整理並協議簡化爭點及不爭執點後
    ，兩造同意僅就言詞辯論時所陳述之事實及主張之法律關係
    為論斷。查上訴人前以被上訴人短付其自九十年一月一日起
    至離職前即同年八月二十一日之薪資三十萬六千二百二十一
    元，及自離職金中扣除其認為溢付薪資四十五萬一千二百五
    十四元，而訴請被上訴人給付七十五萬七千四百七十五元及
    其法定遲延利息，經原法院判決駁回上訴人之訴確定在案之
    事實，為兩造所不爭執，並有原法院九十三年度北勞簡字第
    五一號宣示判決筆錄、九十四年度勞簡上字第三二號民事判
    決（見原審卷第十九至三六頁）在卷可稽，自堪信為真實。
    次查，上訴人於九十年八月二十二日離職，被上訴人計算應
    給付上訴人三百九十二萬一千七百七十五元，扣除上訴人溢
    領薪資四十五萬一千二百五十四元，實際交付上訴人三百四
    十七萬零五百二十一元之事實，亦為兩造所不爭執，堪信此
    部分事實為真實。惟上訴人主張依前案認定其離職前六個月
    平均薪資為十七萬五千九百五十八元，離職金應為三百四十
    六萬二千一百五十元，被上訴人僅給付二百七十八萬四千五
    百六十四元，尚有離職金餘額六十七萬七千五百八十六元未
    給付之事實，則為被上訴人所否認，並以前開情詞置辯，是
    以本件兩造爭執之重點厥為：上訴人得否請求被上訴人再給
    付離職金六十七萬七千五百八十六元，茲詳述於後：
  (一)按確定判決之既判力，固以訴訟標的經表現於主文判斷事項
    為限，判決理由並無既判力，但法院於判決理由中，就訴訟
    標的以外，當事人主張之重要爭點，本於當事人辯論之結果
    已為判斷時，對此重要爭點所為之判斷，除有顯然違背法令
    ，或當事人已提出新訴訟資料，足以推翻原判斷之情形外，
    應解為在同一當事人就該已經法院判斷之重要爭點，不得作
    相反之主張，法院亦不得作相反之判斷，以符民事訴訟法上
    之誠信原則（最高法院九十二年度台上字第三一五號、八十
    八年度台上字第二二三０號裁判意旨參照）。查兩造就被上
    訴人是否短付上訴人薪資三十萬六千二百二十一元，是否得
    自離職金中扣除上訴人溢領薪資四十五萬一千二百五十四元
    ，上訴人是否同意收受扣除上開溢領薪資後之離職金三百四
    十七萬零五百二十一元之爭議，業於前案充分辯論，並經法
    院斟酌全辯論意旨後，認定上訴人原薪資為十七萬一千零七
    十一元，自九十年四月調薪為十七萬五千九百五十八元，上
    訴人於九十年八月二十二日離職時，業已同意收受扣除溢領
    薪資後被上訴人給付之離職金三百四十七萬零五百二十一元
    ，被上訴人並無短付九十年一月一日起至同年八月二十一日
    之薪資，亦無溢扣離職金之情事，此有上開前案判決在卷可
    憑（論斷理由詳見原審卷第二三、二五、二八頁、第三十、
    三一、三五頁）。則前案確定判決已就被上訴人發給上訴人
    離職金三百四十七萬零五百二十一元，上訴人同意並收受無
    誤為判斷，經核並無顯然違背法令之情形。上訴人雖主張：
    其於同意離職前，未見過系爭離職金計算表，離職金計算公
    式既為月薪×年資×２倍，被上訴人計算之月薪數額錯誤，
    其得予以爭執等語。然查被上訴人確實交付離職金計算表予
    上訴人，並於前案中提出，此觀原法院九十三年度北勞簡字
    第五一號宣示判決筆錄載有：「參以被告（即被上訴人）所
    提上開為原告（即上訴人）所不爭執其真正之被告公司總經
    理Ted Wang於二００一年八月十四日致函原告謂：『．．．
    台端長期在公司之貢獻，若台端決定離職時，本公司同意支
    付台端一筆固定金額之離職金（含稅）為NT$3,470,521，惟
    請注意，若台端欲接受此離職金之數額，必須於2001年8月
    20 日前回覆公司。』，及原告於同年八月二十日函覆總經
    理謂：『本人茲同意辭職，且若本人確決定辭職，本人同意
    接受台端於2001年8月14日信函中提出之離職金數額。』，
    並原告隨即於同年八月二十二日離職，且接受被告所給付之
    上開離職金等情，為兩造所不爭，並有上開被告公司人事部
    門二００一年七月二十五日致原告之電子郵件可稽（上載：
    『台端溢領薪資之計算表及離職金總額之計算表，離職金將
    在8 月22日匯至台端的銀行帳戶』）」等語（見原審卷第二
    四至二五頁）即明，參諸被上訴人給付之離職金數額並非整
    數，果上訴人未收到及閱覽系爭離職金計算表，衡諸一般常
    情，理應不會輕率同意並接受，而上訴人未再提出新訴訟資
    料足資推翻前開判斷，是兩造就與該重要爭點即離職金有關
    所提起之本案訴訟，自不得再為相反之主張，本院亦不得作
    相反之判斷，兩造均應受此判斷之拘束，俾符民事訴訟法上
    之誠信原則。
  (二)次按勞工因故自行去職，不符合勞動基準法第十四條第一項
    各款情形，自無依同條第四項準用同法第十七條規定，請求
    發給資遣費。是勞工自行離職時，雇主同意給付一筆固定優
    惠離職金數額，該數額是否包含福利加給、津貼補助或獎金
    等各項目，均得由勞資雙方合意決定，而無適用勞動基準法
    以離職前六個月平均工資計算資遣費之規定。經查：
    １本件被上訴人公司經理Ted Wang繼九十年五月二十二日致
      上訴人關於組織調整之信函後，再於同年八月十四日發函
      提出：倘上訴人決定離職時，被上訴人同意支付上訴人一
      筆固定金額之離職金之要約，此有該信函在卷可稽（見原
      審卷第四十頁，中文節譯本見同卷第三九頁），而上訴人
      於九十年八月二十日以親筆簽名之信函回覆：「本人茲此
      同意辭職」等語，亦有該信函在卷可按（見原審卷第三八
      頁，中文節譯本見同卷第三七頁），可見上訴人係自行辭
      職，被上訴人依法不須發給資遣費，自無適用勞動基準法
      關於以離職前六個月平均工資計算資遣費之規定。
    ２被上訴人辯稱其為體恤上訴人長久以來之貢獻，對於組織
      調整後上訴人不願回台灣任職甚感遺憾，按照公司慣例及
      工作規則，以「國內年薪÷12」為基數，按工作年資每年
      給與兩個基數計算，再加計外派調回之費用補助及績效獎
      金，提供一筆固定金額之優惠離職金三百九十二萬一千七
      百七十五元，並扣除上訴人溢領薪資四十五萬一千二百五
      十四元等情，有被上訴人提出之離職金計算表在卷可稽（
      見原審卷第四二頁），上訴人對其形式上真正並不爭執（
      見原審卷第四五頁正面），自堪信為真實。如前所述離職
      金計算表已於上訴人離職時交付上訴人，上訴人並同意收
      受被上訴人給付之離職金，為前案確定判決所判斷，上訴
      人自不得再為相反之主張。是則被上訴人業已依兩造合意
      之離職金計算方式給付上訴人離職金，離職金計算表上之
      各項目均應納入離職金之範疇，上訴人主張僅英文字面「
      Redundancy Package」項下所記載之二百七十八萬四千五
      百六十四元方為離職金，即非可取。
  (三)上訴人雖主張伊離職前並未犯錯，依系爭契約之約定，視同
    退休，得請求按每年月薪二倍計算離職金等語，被上訴人就
    上訴人離職前未犯錯之事實不爭執，堪信此部分事實為真實
    。而依系爭契約約定，上訴人離職視同退休，得請求每年二
    個月之薪資。查上訴人離職前月薪為十七萬五千九百五十八
    元，工作年數為九點八三八年之事實，為兩造所不爭執。準
    此，上訴人得請求給付之離職金為三百四十六萬二千一百五
    十元，非惟較被上訴人計算之離職金三百九十二萬一千七百
    七十五元低，甚且低於被上訴人扣除上訴人溢領薪資後實際
    給付之三百四十七萬零五百二十一元，是則被上訴人給付離
    職金數額亦無違背系爭契約之處。何況，被上訴人計算之離
    職金，係以上訴人之國內年薪為計算基礎，另加計外派調回
    之費用補助、績效獎金。上訴人主張以離職前之月薪十七萬
    五千九百五十八元為計算基礎，該月薪係依上訴人國內年薪
    一百六十九萬八千二百五十元，以電腦考量匯率及當地生活
    水準，換算為外派年薪一百五十一萬七千一百零四元，並加
    上當年駐外津貼五十九萬四千三百八十八元，再除以十二個
    月計算而來〔 (1,517,104＋594,388)÷12＝175958 〕，此
    經前案確定判決論斷在案，並為上訴人所不爭執。倘以此月
    薪為計算基礎，上訴人顯重複領取外派費用補助，亦非合理
    。是則上訴人主張依系爭契約約定，得請求被上訴人給付短
    付離職金六十七萬七千五百八十六元，委非可取。
六、綜上所述，上訴人主張被上訴人計算離職金錯誤，短付離職
    金，為不足採，被上訴人抗辯已給付上訴人離職金，並經上
    訴人同意受領，尚屬可信。是則上訴人執此主張被上訴人應
    給付離職金云云，自屬無據。從而，上訴人主張本於系爭契
    約之約定，請求被上訴人給付離職金六十七萬七千五百八十
    六元，及自起訴狀繕本送達翌日起至清償日止，按年息百分
    之五計算之利息為無理由，不應准許。其假執行之聲請亦失
    所附麗，應併予駁回。原審為上訴人敗訴之判決，及駁回其
    假執行之聲請，並無不合。上訴意旨指摘原判決不當，求予
    廢棄改判，為無理由，應予駁回。
七、本件為判決基礎之事證已臻明確，本院經逐一審酌兩造歷審
    所提其餘攻擊、防禦方法，均與前開論斷結果無礙，爰不再
    一一論述，併此敘明。
據上論結，本件上訴為無理由，依民事訴訟法第四百四十九條第
一項、第七十八條，判決如主文。
中　　華　　民　　國　　96　　年　　11　　月　　27　　日
                      勞工法庭
                        審判長法　官  黃豐澤
                              法  官  蕭艿菁
                              法  官  林麗玲
正本係照原本作成。
不得上訴。
中　　華　　民　　國　　96　　年　　11　　月　　28　　日
                              書記官  陶美玲
